臺灣臺南地方法院刑事判決
111年度金訴字第563號
公  訴  人  臺灣臺南地方檢察署檢察官
被      告  凃嘉鎧




上列被告因違反洗錢防制法等案件，經檢察官提起公訴（111年
度偵緝字第759、第760號）及移送併辦（111年度偵字第8526、9
143、10512、14967號），被告於準備程序中為有罪之陳述，本
院合議庭裁定由受命法官獨任以簡式審判程序進行審理，判決如
下：
    主  文
凃嘉鎧幫助犯洗錢防制法第十四條第一項之一般洗錢罪，處有期
徒刑參月，併科罰金新臺幣壹萬元，罰金如易服勞役，以新臺幣
壹仟元折算壹日。
    犯罪事實
一、凃嘉鎧雖預見將金融帳戶任意提供他人使用，可能幫助他人
    從事詐欺犯罪並隱匿詐欺犯罪所得之去向及所在，竟為獲得
    報酬，即基於縱有人以其金融帳戶實施詐欺犯罪並隱匿詐欺
    犯罪所得之去向及所在亦不違背其幫助本意之故意，於民國
    110年11月間某日，在臺南市某處，以新臺幣（下同）12萬
    元之代價，將其所申辦之中國信託商業銀行帳戶（帳號：00
    0000000000號，下稱甲帳戶）之存摺、提款卡（含密碼）、
    網路銀行帳號及密碼，提供予「陳建升」使用。「陳建升」
    所屬詐欺集團則共同意圖為自己不法所有，基於詐欺取財之
    犯意聯絡，分別於如附表一、二所示之時間，均在不詳地點
    ，各以如附表一、二所示之方法實施詐欺，致如附表一、二
    所示之人均陷於錯誤，分別於如附表一、二所示時間，匯款
    如附表一、二所示金額至該詐欺集團指定之甲帳戶。上開詐
    欺集團再派人將該等款項轉出殆盡，進而掩飾、隱匿該詐欺
    犯罪所得之去向及所在。嗣經如附表一、二所示之人發覺遭
    騙報警處理，為警調閱甲帳戶資料，始循線查悉上情。
二、案經吳宗鴻訴由苗栗縣警察局竹南分局、郭育誠訴由臺南市
    政府警察局第一分局、賴彩蓮訴由新北市政府警察局新莊分
    局、郭阿杏訴由臺北市政府警察局士林分局、盧建甫訴由臺
    中市政府警察局第三分局暨高雄市政府警察局前鎮分局報告
    臺灣臺南地方檢察署檢察官偵查起訴及移送併辦。
    理  由
壹、程序事項
    本案被告所犯者，均非死刑、無期徒刑、最輕本刑為3年以
    上有期徒刑之罪或高等法院管轄第一審案件，其於準備程序
    進行中，就被訴事實均為有罪之陳述，經法官告知其簡式審
    判程序之旨，並聽取公訴人、被告之意見後，本院爰依刑事
    訴訟法第273條之1第1項之規定，裁定由受命法官獨任以簡
    式審判程序進行審理。
貳、實體事項
一、上開犯罪事實業據被告坦承不諱，核與如附表一、二所示之
    人之陳述相符，復有甲帳戶之開戶資料及交易明細、匯款申
    請書、轉帳交易明細、存摺內頁、匯出匯款憑證、通訊軟體
    對話紀錄等附卷可稽，足認被告之自白與事實相符，應可採
    信。本案事證明確，被告犯行均堪認定，應均依法論科。
二、論罪科刑
（一）按幫助犯之成立，係以幫助之意思，對於正犯資以助力，
      而未參與實行犯罪構成要件之行為，故行為人主觀上認識
      被幫助者正欲從事犯罪或係正在從事犯罪，而其行為足以
      幫助他人實現犯罪構成要件者，即具有幫助故意，且不以
      直接故意為必要，未必故意亦屬之（最高法院106年度台
      上字第2580號判決意旨參照）。次按參酌洗錢防制法第3
      條、第4條第2項立法說明：「洗錢犯罪之處罰，其有關前
      置犯罪之聯結，並非洗錢犯罪之成立要件，僅係對於違法
      、不合理之金流流動起訴洗錢犯罪，作不法原因之聯結」
      、「洗錢犯罪以特定犯罪為前置要件，主要著眼於對不法
      金流軌跡之追查，合理建構其追訴基礎，與前置之特定犯
      罪成立與否，或是否有罪判決無關」等旨，一般洗錢罪與
      特定犯罪係不同構成要件之犯罪，各別行為是否該當於一
      般洗錢罪或特定犯罪，應分別獨立判斷，特定犯罪僅係洗
      錢行為之「不法原因聯結」，即特定犯罪之「存在」及「
      利得」，僅係一般洗錢罪得以遂行之情狀，而非該罪之構
      成要件行為。特定犯罪之既遂與否和洗錢行為之實行間，
      不具有時間先後之必然性，只要行為人實行洗錢行為，在
      後續因果歷程中可以實現掩飾、隱匿特定犯罪所得之效果
      ，即得以成立一般洗錢罪，並不以「特定犯罪已發生」或
      「特定犯罪所得已產生」為必要。又特定犯罪之正犯實行
      特定犯罪後，為掩飾、隱匿其犯罪所得財物之去向及所在
      ，而令被害人將款項轉入其所持有、使用之他人金融帳戶
      ，並由該特定犯罪正犯前往提領其犯罪所得款項得手，如
      能證明該帳戶內之款項係特定犯罪所得，因已被提領而造
      成金流斷點，該當掩飾、隱匿之要件，該特定犯罪正犯自
      成立一般洗錢罪之正犯。再提供金融帳戶提款卡及密碼之
      行為人，因已將帳戶之提款卡及密碼等物件提供他人使用
      ，失去對自己帳戶之實際管領權限，若無配合指示親自提
      款，即無收受、持有或使用特定犯罪所得之情形，且無積
      極之移轉或變更特定犯罪所得之行為，故非屬洗錢防制法
      第2條第1款、第3款所稱之洗錢行為。又金融帳戶乃個人
      理財工具，依我國現狀，申設金融帳戶並無任何特殊限制
      ，且可於不同之金融機構申請多數帳戶使用，是依一般人
      之社會通念，若見他人不以自己名義申請帳戶，反而收購
      或借用別人之金融帳戶以供使用，並要求提供提款卡及告
      知密碼，則提供金融帳戶者主觀上如認識該帳戶可能作為
      對方收受、提領特定犯罪所得使用，對方提領後會產生遮
      斷金流以逃避國家追訴、處罰之效果，仍基於幫助之犯意
      ，而提供該帳戶之提款卡及密碼，以利洗錢實行，仍可成
      立一般洗錢罪之幫助犯（最高法院108年度台上大字第310
      1號裁定意旨參照）。核被告所為，係犯刑法第30條第1項
      、第339條第1項之幫助詐欺取財罪，及刑法第30條第1項
      、洗錢防制法第14條第1項之幫助一般洗錢罪。檢察官移
      送併辦部分（即附表二部分），與起訴部分（即附表一部
      分），具有裁判上一罪之想像競合關係，為起訴效力所及
      ，本院自應一併審理。
（二）被告以一提供帳戶行為，幫助他人詐騙如附表一、二所示
      之人得逞，又同時構成幫助詐欺取財罪及幫助一般洗錢罪
      ，為一行為觸犯數罪名之想像競合犯，應從一重之幫助一
      般洗錢罪處斷。
（三）被告為幫助犯，且於本院審理時自白幫助洗錢犯行，爰分
      別依刑法第30條第2項、洗錢防制法第16條第2項規定，減
      輕其刑。被告有二種刑之減輕事由，爰依刑法第70條規定
      ，遞減其刑。
（四）按刑法第13條第1項、第2項就行為對於構成犯罪事實發生
      之認識及行為之決意，規定既不相同，其惡性之評價當非
      無輕重之別（最高法院88年度台上字第3182號判決意旨參
      照）。爰審酌被告提供金融帳戶供他人從事不法使用，不
      僅導致犯罪之追查趨於複雜困難，更造成被害人財物損失
      ，危害金融秩序與社會治安，造成之危害非輕；兼衡被告
      之年紀、智識程度（高職學歷）、家庭及經濟狀況（現擺
      攤賣水果，已婚，配偶剛懷孕，需要撫養配偶）、提供之
      帳戶數量、遭詐騙之被害人人數及金額、犯後態度、與被
      害人無特別關係、迄未與被害人和解、無證據證明有實際
      取得報酬等一切情狀，量處如主文所示之刑，併就罰金部
      分諭知易服勞役之折算標準。
據上論斷，依刑事訴訟法第273條之1第1項、第299條第1項前段
，洗錢防制法第14條第1項、第16條第2項，刑法第30條第1項前
段、第2項、第339條第1項、第55條、第42條第3項，刑法施行法
第1條之1第1項，判決如主文。
本案經檢察官陳奕翔提起公訴，檢察官蔡佩容移送併辦，檢察官
盧駿道到庭執行職務。
中　　華　　民　　國　　111 　年　　8 　　月　　18　　日
                  刑事第九庭  法  官  李俊彬
以上正本證明與原本無異。
如不服本判決應於收受本判決後20日內向本院提出上訴書狀，並
應敘述具體理由。其未敘述上訴理由者，應於上訴期間屆滿後20
日內向本院補提理由書狀（均須按他造當事人之人數附繕本）「
切勿逕送上級法院」。 
　　　　　　　　　　　　　　　書記官  李俊宏
中　　華　　民　　國　　111 　年　　8 　　月　　18　　日
附錄本案論罪科刑法條：
洗錢防制法第14條
有第二條各款所列洗錢行為者，處7 年以下有期徒刑，併科新
臺幣5 百萬元以下罰金。
前項之未遂犯罰之。
前二項情形，不得科以超過其特定犯罪所定最重本刑之刑。
中華民國刑法第30條
幫助他人實行犯罪行為者，為幫助犯。雖他人不知幫助之情者，
亦同。
幫助犯之處罰，得按正犯之刑減輕之。
中華民國刑法第339條
意圖為自己或第三人不法之所有，以詐術使人將本人或第三人之
物交付者，處 5 年以下有期徒刑、拘役或科或併科 50 萬元以
下罰金。
以前項方法得財產上不法之利益或使第三人得之者，亦同。
前二項之未遂犯罰之。 
附表一
 編號 被害人  詐欺時間  （民國）     詐欺方法     匯款時間     （民國）    匯款金額    (新臺幣)  （一） 吳宗鴻   110年9月24日某時許起 透過電話及通訊軟體向吳宗鴻佯稱：可投資獲利云云。 110年11月25日16時46分許     200,000元  （二） 郭育誠    110年10月1日12時57分許起  透過通訊軟體提供投資網站，並向郭育誠佯稱：可穩定獲利云云。 110年12月4日18時28分起至110年12月5日11時56分止。  共400,000元  
附表二
 編號 被害人  詐欺時間  （民國）     詐欺方法    匯款時間    （民國）   匯款金額   (新臺幣)  （一） 賴彩蓮    110年10月間某日起 透過通訊軟體向賴彩蓮佯稱：可投資獲利云云。 110年12月2日9時20分許    580,000元  （二） 呂秉宏     110年9月4日某時許起  透過通訊軟體向呂秉宏佯稱：可投資獲利云云。 110年12月3日15時11分許    18,800元  （三） 郭阿杏 110年10月間某日起 透過通訊軟體提供投資APP，並向郭阿杏佯稱：可投資獲利云云。 110年12月1日14時33分許  1,000,000元 （四） 盧建甫 110年9月12日某時許起 透過通訊軟體向盧建甫佯稱：可投資股票獲利云云。 110年12月3日14時50分許  1,000,000元